【裁判字號】    97,裁,1643
【裁判日期】    970227
【裁判案由】    土地鑑界
【裁判全文】
最  高  行  政  法  院  裁  定
                                     97年度裁字第01643號
抗  告  人  甲○○○
上列抗告人因與相對人嘉義市政府間土地鑑界事件，對於中華民
國95年4月21日高雄高等行政法院94年度訴字第892號裁定提起抗
告，本院裁定如下︰
    主  文
抗告駁回。
抗告訴訟費用由抗告人負擔。
    理  由
一、按抗告法院認抗告為不合法或無理由者，應為駁回抗告之裁
    定。
二、本件抗告意旨略謂：（一）抗告人所有坐落嘉義市○○段
    210之2地號土地與訴外人何陳千惠所有坐落同段210之6地號
    土地之界址，業經抗告人申請嘉義市地政事務所（下稱嘉義
    市地政所）於94年3月8日實地鑑界，並訂立界樁完竣，嗣何
    陳千惠向嘉義市地政所申請，報由相對人於94年5月19日再
    為實地鑑界，因測量員認何陳千惠所異議之界址確有錯誤，
    故於再鑑界時，將先前測量時所準據之界址點、界樁、界標
    予以破壞、更動，如是所得之結果，自與先前測量結果不同
    ，相對人以前後測量結果不同，而認定先前測量結果有誤，
    其處分自屬違法不當。（二）相對人所屬測量人員因主觀之
    認識或判斷，濫用裁量權限而恣意反覆，將抗告人先前申請
    辦理之測量結果推翻，其結果侵害抗告人受憲法所保障之財
    產權，及對先前施測結果之正當合理信賴，原裁定竟自程序
    上駁回抗告人之訴，其認事用法違反司法院釋字第423號解
    釋及行政程序法第8條、第9條、第10條之規定。（三）抗告
    人於變動先前準據之測量界標、界樁、界址點情形下，重新
    為實體上審查，而另為裁決，實質上為另一行政行為，要非
    不得為行政訴訟之標的。再者，依地籍測量實施規則之規定
    ，土地界址測量之結果如經公告，於法定期間內無人異議，
    主管機關即應依法將測量結果登記於土地登記簿。本件土地
    界址經變更，即發生抗告人與何陳千惠土地權利之變動，對
    登記之同一性與抗告人土地權利即有妨害，而為對外發生法
    律效果之單方行政行為，屬行政處分，原裁定認本件非行政
    處分，自有違誤。
三、本院查：原審以相對人94年5月25日府地籍字第0940030904
    號函及94年6月6日府地籍字第0940032807號函，無非係針對
    系爭土地實施鑑界後重新埋設界標，詳述其處理過程之意旨
    ，並未對抗告人發生任何法律效果，抗告人之權利或法律上
    利益亦未因此受有損害，其性質並非行政處分。至於抗告人
    申請撤銷相對人94年5月19日所作之實地鑑界行為一節，因
    地政機關所為之鑑界測量，性質上為一鑑定行為，行政機關
    完成鑑定後僅是將鑑定結果分送有關機關及當事人，該鑑定
    行為本身並未對外直接發生法律效果，並非屬行政處分，不
    得對之提起訴願及撤銷訴訟請求撤銷，故抗告人提起本件訴
    訟求予撤銷，自有未合，抗告人起訴為不備起訴要件，顯非
    合法等理由，因而以裁定駁回抗告人於原審之訴，經核並無
    不合。抗告人雖以前開各詞提起抗告，惟查相對人前開函之
    內容，僅係告知訴外人何陳千惠其得向嘉義市地政所申請領
    回原繳之鑑界費，並將再鑑界結果之複丈圖通知抗告人及何
    陳千惠，而非依該函變動本件土地界址，抗告人前述各節，
    顯非針對相對人前開函之內容而為指摘，自難認其所述為可
    採，其抗告為無理由，應予駁回。
四、依行政訴訟法第104條、民事訴訟法第95條、第78條，裁定
    如主文。
中    華    民    國    97    年    2     月    27    日
                    最高行政法院第一庭
                        審判長法官  鄭  淑  貞
                              法官  吳  東  都
                              法官  吳  明  鴻
                              法官  鄭  小  康
                              法官  帥  嘉  寶
以  上  正  本  證  明  與  原  本  無  異
中    華    民    國    97    年    2     月    29    日
                              書記官  阮  思  瑩


司法院資訊處製作；財團法人民間司法改革基金會備份。
